【裁判字號】    97,審訴,1025
【裁判日期】    971209
【裁判案由】    損害賠償
【裁判全文】
臺灣臺北地方法院民事判決            97年度審訴字第1025號
原      告  丁○○
被      告  臺灣新光商業銀行股份有限公司
                        、30.
法定代理人  甲○○
訴訟代理人  丙○○
            乙○○
上列當事人間請求損害賠償事件，本院於民國97年11月25日言詞
辯論終結，判決如下：
    主  文
原告之訴駁回。
訴訟費用新臺幣柒仟貳佰柒拾元由原告負擔。
    事實及理由
一被告經合法通知，未於言詞辯論期日到場，核無民事訴訟法第
  386 條各款所列情形，爰依原告之聲請，由其一造辯論而為判
  決。
二原告起訴主張：
  (一)被告臺灣新光商業銀行股份有限公司（原名誠泰商業銀行股
    份有限公司，民國94年12月31日更名）承辦人員於92年底至
    93年初間，佯稱得以優惠利率借款予伊，伊不疑有他，乃向
    被告借貸新臺幣（下同）2,000,000 元，迨繳付利息時始發
    現借款利率與原先承諾相差甚遠，伊憤而拒付利息，被告遂
    於93年2 月間就伊所有坐落臺北市○○區○○段2小段288地
    號土地及其上門牌臺北市○○路○段383號15樓房屋（下稱系
    爭仁愛路房地），以本院93年度裁全字第243 號假扣押裁定
    為執行名義，向本院聲請假扣押查封在案（案列93年度執全
    字第294 號），伊於系爭仁愛路房地遭假扣押查封後隨即還
    清本息，被告並撤回假扣押之執行。
  (二)詎原於93年3 月18日向伊買受系爭仁愛路房地之訴外人張耀
    輝，在同年4月3日以該房屋遭查封甚不吉利為由要求解約，
    伊因而解除買賣契約並退還已收受價金，造成伊資金調度受
    影響，不得已乃於93年7月7日將伊於同年2月9日買受之坐落
    臺北市○○區○○段1小段872地號土地及其上門牌臺北市○
    ○路○段456號18樓、18樓之1及458號18樓房屋（下稱系爭信
    義路房地）便宜出售，致伊受有支出購入系爭信義路房地所
    繳契稅964,418元及利息等各項費用計200餘萬元之損害，被
    告以前開聲請假扣押強制執行之行為，致伊受有上開損害，
    爰依侵權行為之法律關係，訴請被告賠償其中之667,000 元
    。
  (三)聲明為：被告應給付原告667,000 元，及自起訴狀繕本送達
    翌日起至清償日止，按年息百分之5 計算之利息。
三被告則抗辯：
  (一)伊前因原告借款未償，乃依法聲請法院對原告所有系爭仁愛
    路房地予以假扣押查封，核為正當權利之行使，並無不當，
    亦不具違法性。
  (二)原告雖稱其受有支出契稅964,418元及利息等各項費用計200
    餘萬元之損害云云，惟人民有依法納稅之義務，為憲法第19
    條所明定。又不動產之買賣、承典、交換、贈與、分割或因
    占有而取得所有權者，均應申報繳納契稅，契稅條例第2 條
    前段亦著有明文。原告因買受系爭信義路房屋而支出契稅，
    並無損害存在；且原告出售系爭信義路房地而受有價金，對
    其並無不利，而出售不動產所支出費用係屬必要費用，其亦
    無受有損害。
  (三)況系爭仁愛路房地業經本院於93年3月9日囑託塗銷查封登記
    （案列93年度執全字第294號），原告所稱張耀輝於同年4月
    3 日發現系爭仁愛路房地遭查封而解除買賣契約，並致其支
    出上開費用等情，與系爭仁愛路房地曾遭查封並不具相當因
    果關係，且實與伊無涉。
  (四)聲明為：原告之訴駁回。
四兩造不爭執之事實：
  (一)被告於93年2 月間向本院聲請對原告為假扣押，經本院以93
    年度裁全字第243號民事裁定准許後，於同年2月13日以667,
    000 元供擔保，並以系爭假扣押裁定為執行名義，就原告所
    有系爭仁愛路房地向本院聲請假扣押查封在案（案列93年度
    執全字第294 號），被告嗣以原告業已清償債務為由撤回假
    扣押之執行，經本院於93年3月9日囑託塗銷查封登記。
  (二)原告於93年3 月18日與訴外人張耀輝簽訂土地房屋賣賣契約
    書，出賣系爭仁愛路房地，約定買賣價金75,600,000元，彼
    等嗣於93年4月3日解除該買賣契約。
  (三)原告另於93年2月9日向訴外人國產實業建設股份有限公司買
    受系爭信義路房地，價金計為144,750,000 元，原告並於同
    年5月11日支出契稅964,418元。
  (四)原告復於93年7月7日與訴外人黃俊德、黃秀芬、游彩真、黃
    俊達簽訂不動產買賣契約書，出賣系爭信義路房地，約定買
    賣價金145,000,000元。
五得心證之理由：
  (一)按因故意或過失，不法侵害他人之權利者，負損害賠償責任
    。故意以背於善良方俗之方法，加損害於他人者亦同；當事
    人主張有利於己之事實者，就其事實有舉證之責任，民法第
    184條第1項、民事訴訟法第277 條分別定有明文。是倘行為
    人否認有侵權行為，即應由請求人就此利己之事實舉證證明
    ，若請求人先不能舉證證明自己主張之事實為真實，則行為
    人就其抗辯事實，即令不能舉證，或所舉證據尚有疵累，亦
    應駁回請求人之請求（最高法院17年上字第917 號判例參照
    ）。原告主張：被告假扣押查封其所有系爭仁愛路房地，造
    成買受人張耀輝解除買賣契約，影響其資金調度，致其受有
    支出契稅964,418元及利息等各項費用計200餘萬元之損害，
    應負損害賠償之責云云，既為被告所否認，依上開說明，原
    告自應就被告有侵權行為一節，負舉證之責。經查：
    1.被告於93年2 月間以原告積欠借款為由，向本院聲請假扣
      押裁定經准許後，以系爭假扣押裁定為執行名義，聲請對
      原告所有系爭仁愛路房地為假扣押查封在案（案列93年度
      執全字第294 號），嗣被告撤回上開假扣押之執行，經本
      院於93年3月9日囑託塗銷查封登記，有系爭假扣押裁定、
      本院囑託塗銷查封登記書在卷可參，復為兩造所不爭執，
      堪予信實。
    2.按假扣押為民事訴訟法明文規定之債權保全制度，原告自
      承其於系爭仁愛路房地遭假扣押查封後隨即還清本息，足
      認其確有向被告借款未償之事實，被告為保全其債權獲得
      清償，依法向本院聲請系爭假扣押裁定，並聲請假扣押強
      制執行原告之財產，核其所為，乃正當權利之行使，並無
      不法侵害行為，尚難遽認此舉有侵害原告權利之故意或過
      失，自無庸依侵權行為之法律關係，對原告負賠償之責。
    3.次按損害賠償之債，以有損害之發生及有責任原因之事實
      ，並二者之間，有相當因果關係為成立要件。故原告所主
      張損害賠償之債，如不合於此項成立要件者，即難謂有損
      害賠償請求權存在，最高法院48年台上字第481 號判例意
      旨可資參照。本院業於93年3月9日就系爭仁愛路房地囑託
      塗銷查封登記，原告本得自行除去查封標示，其主張原買
      受人張耀輝於同年4月3日因該房地遭查封之故而要求解約
      ，影響其資金調度一節，難認與被告之假扣押行為有何因
      果關係。
    4.又不動產之買賣、承典、交換、贈與、分割或因占有而取
      得所有權者，均應申報繳納契稅，契稅條例第2 條前段亦
      有明文。原告因買受系爭信義路房屋而支出契稅，既係依
      法律規定之行為，並無損害可言，原告復未舉證證明受有
      何等利息及費用之損失，其空言主張受有計200 餘萬元之
      損害，難認有理。況被告對原告聲請假扣押裁定及執行之
      行為，乃屬合法權利行使之範疇，並不構成民法侵權行為
      ，已如前述，則縱因系爭仁愛路房地原買受人張耀輝主張
      與原告解除買賣契約，致原告資金調度受影響，遂出賣系
      爭信義路房地，而支出契稅964,418 元及利息等各項費用
      ，該等支出與被告假扣押行為，並無因果關係，原告請求
      被告賠償此部分之損害，即屬無據。
  (二)綜上所述，原告並未能證明被告有其所指之侵權行為，則其
    依侵權行為之法律關係，請求被告賠償667,000 元，及自起
    訴狀繕本送達翌日起至清償日止，按年息百分之5 計算之利
    息，為無理由，不應准許。
  (三)本件判決基礎已臻明確，兩造其餘攻擊防禦方法及舉證，核
    與判決結果無影響，不再一一論列，附此敘明。
六訴訟費用負擔之依據：民事訴訟法第78條。
中    華    民    國    97    年    12    月    9     日
                  民事第六庭    法  官  陳婷玉
以上正本係照原本作成
如對本判決上訴，須於判決送達後20日內向本院提出上訴狀
中    華    民    國    97    年    12    月    9     日
                                書記官  曾靖雯


司法院資訊處製作；財團法人民間司法改革基金會備份。
